臺灣桃園地方法院刑事裁定
111年度聲簡再字第6號
聲  請  人
即受判決人  李建豪




選任辯護人  何文雄律師(法扶律師)          
上列再審聲請人即受判決人因詐欺案件，對於本院109年度簡上
字第73號第二審確定判決（第一審案號：本院107年度壢簡字第2
220號，聲請簡易判決處刑案號：臺灣桃園地方檢察署107年度偵
字第27121號），聲請再審，本院裁定如下：
    主  文
再審之聲請駁回。 
    理  由
一、按聲請再審，由判決之原審法院管轄，刑事訴訟法第426條
    第1項定有明文。又再審係對確定判決認定事實錯誤而設之
    救濟程式，應以確定判決為聲請再審之客體，方為適法，倘
    第一審判決曾經上訴之程式加以救濟，嗣於上訴審就事實已
    為實體審判認定並駁回上訴而告確定，則應以該第二審確定
    判決為聲請再審之對象。本件再審聲請人即受判決人李建豪
    （下稱聲請人）因詐欺案件，前經本院以109年度簡上字第7
    3號判決判處有期徒刑4月確定，故本件聲請再審之對象應為
    本院上開確定判決，合先敘明。
二、再審聲請意旨略以：聲請人於另案臺灣新北地方法院110年
    度簡上字第371號詐欺案件審理中，經醫療財團法人徐元智
    先生醫藥基金會亞東紀念醫院（下稱亞東醫院）為精神鑑定
    ，鑑定結果認…聲請人目前精神科臨床診斷為「⒈適應障礙症
    ，目前處於緩解狀態⒉酒精使用障礙症⒊輕度智能不足」。…
    聲請人出生時呈現全身肌張力軟弱之症狀，此後各項生長發
    育里程碑較同儕遲緩，長期有構音問題，領有涉及聲音與言
    語構造及其功能之新制身心障礙證明，聲請人學齡時期學業
    成就不佳，成年後因學習能力與理解反應力不佳，工作無法
    持續，直至十數年前覓得工作上需使用強酸化學物品而一般
    人較為排拒的機台操作工作後，尚能持續至今，前述表現符
    合「輕度智能不足」之診斷。…只是聲請人之智能不足乃長
    期狀態，並無藥物可將此病症治療…等語。因此聲請人於原
    審訊問時雖均坦承犯行，惟其應係就交付帳戶一事坦承，主
    觀上未具備預見帳戶將落入詐欺集團之手進而供行騙之用之
    能力，聲請人並未具備詐欺間接故意，應受無罪之判決。縱
    認聲請人具間接故意，亦應因其輕度智能不足之情形，依刑
    第19條減輕刑責等語。
三、按刑事訴訟法第420條第1項第6款、第3項規定「有罪之判決
    確定後，因發現新事實或新證據，單獨或與先前之證據綜合
    判斷，足認受有罪判決之人應受無罪、免訴、免刑或輕於原
    判決所認罪名之判決者，為受判決人之利益，得聲請再審」
    、「第1項第6款之新事實或新證據，指判決確定前已存在或
    成立而未及調查斟酌，及判決確定後始存在或成立之事實、
    證據」。又所謂輕於原判決所認「罪名」，自與輕於原判決
    所宣告之「罪刑」有別，應係指與原判決所認罪名比較，其
    法定刑較輕之相異罪名而言。至於同一罪名之有無刑罰加減
    之原因，如自首、未遂犯、累犯等刑之加減，僅影響科刑範
    圍，但罪質不變，即非屬前揭法條所指罪名範圍，自不得據
    以再審（最高法院105年度台抗字第346號裁定意旨參照）。
四、經查：　　　
  ㈠原確定判決依憑聲請人之供述、告訴人林月華之指訴、郵政
    跨行匯款申請書、聲請人申辦之渣打國際商業銀行股份有限
    公司107年6月15日第0000000000號函所檢附活期存摺往來明
    細查詢各1份等證據，認定聲請人可預見將帳戶存簿、金融
    卡及密碼交付他人使用，恐為不法者充作詐騙被害人匯入款
    項之犯罪工具，並藉以逃避追查，竟仍基於縱有人利用其交
    付之帳戶作為實施詐欺取財犯行之犯罪工具，亦不違背其本
    意之幫助犯意，於民國107年5月18日某時，在桃園市某「統
    一超商」店內，將其申設之渣打國際商業銀行帳戶之提款卡
    ，以統一超商店到店寄送之方式，寄送予真實姓名、年籍不
    詳自稱「楊宗惠」之人，並以通訊軟體LINE告知對方該提款
    卡之密碼，而容任他人使用上開帳戶作為詐欺取財之工具，
    嗣該人所屬詐欺集團即共同意圖為自己不法之所有，基於詐
    欺取財之犯意聯絡，於107年5月20日10時52分許，致電與林
    月華冒充其親友，佯稱因急需用錢，而欲向其為借貸之方式
    為詐欺，致林月華陷於錯誤，而於107年5月21日下午1時37
    分許，在苗栗縣○○鎮○○路000號竹南中港郵局內，將新臺幣2
    6萬元匯入聲請人所有上開渣打帳戶內後，旋遭該詐欺集團
    成員提領一空，涉犯刑法第339條第1項、刑法第30條第1項
    前段詐欺取財罪之幫助犯等情，查聲請人於警詢中已供稱不
    知道對方是詐欺集團，提供帳戶是為了貸款等語（見偵2370
    6卷第4頁）；於偵訊中供稱：我有問對方會不會騙我，對方
    說不會…等語（見偵27121卷第11頁反面）；於第一審簡易程
    序調查時則否認犯罪等語（見本院壢簡卷第50頁），於原審
    準備程序時亦稱否認犯行，我當時是為了要借款，要借錢，
    還遠東商銀前置協商的債務等語（見本院簡上卷第68頁）；
    其後則改稱坦承犯行等語（見本院簡上卷第80頁、第115頁
    ），於原審上開程序並均有辯護人在場保障其刑事訴訟程序
    之各項權利，是聲請人應得知悉本案爭點為何而願坦認犯行
    ，此有原確定判決書在卷可稽，並經本院依職權調取卷證核
    閱屬實。是原確定判決所為論斷，均有卷存證據資料可資覆
    按，參互判斷作為判決之基礎，核無任何憑空推論之情事，
    且所為論斷與經驗法則、論理法則均無違，更無理由欠備之
    違法情形。
　㈡按行為時因精神障礙或其他心智缺陷，致不能辨識其行為違
    法或欠缺依其辨識而行為之能力者，不罰。行為時因前項之
    原因，致其辨識行為違法或依其辨識而行為之能力，顯著減
    低者，得減輕其刑，刑法第19條第1項、第2項定有明文。是
    聲請人縱有精神障礙或其他心智缺陷，仍需個案判斷其行為
    時之辨識及控制行為之能力是否喪失或顯著降低，始能據以
    認定是否能依上開規定不罰或減輕其刑。然另案鑑定結果係
    認聲請人因受輕度智能不足之影響，致聲請人依其辨識而行
    為之能力有所減損，達顯著減低之程度，有上開亞東醫院鑑
    定報告可佐（見本院聲簡再卷第45頁），已難認聲請人於本
    院上開確定判決時有何致不能辨識其行為違法或欠缺依其辨
    識而行為之能力之情形，自無從依刑法第19條第1項為處斷
    。至聲請人是否因精神疾病影響，致其辨識行為違法及依其
    辨識而行為之能力顯著減低之情形，核屬聲請人得否適用刑
    法第19條第2項之規定減輕其刑，尚非變更原確定判決所認
    定之罪名，是聲請人所指，此部分僅是爭執同一罪名有無加
    減刑罰之原因，並非變更原確定判決所認罪名，而另成立法
    定刑較輕之相異罪名或得為聲請人無罪、免訴、免刑之判決
    ，核與刑事訴訟法第420條第1項第6款、第3項所定再審事由
    相違，無從據以為聲請再審之新事實、新證據。
　㈢綜上，聲請意旨以「發現新事實或新證據」為由聲請再審，
    惟與刑事訴訟法第420條第1項第6款之要件不合。從而，本
    件再審之聲請為無理由，應予駁回。
五、不得上訴於第三審法院之案件，其第二審法院所為裁定，不
    得抗告，刑事訴訟法第405條定有明文。又依刑事訴訟法第4
    55條之1第1項規定，適用簡易程序案件，經簡易判決處刑後
    ，對於簡易判決有不服者，固得上訴於管轄之第二審地方法
    院合議庭，惟經該管轄之第二審地方法院合議庭判決後，該
    案即告確定，不得再上訴於第三審法院，此觀刑事訴訟法第
    7編簡易程序之規定自明。聲請人對原確定判決聲請再審，
    係對管轄之第二審地方法院合議庭所為之確定判決聲請再審
    ，依據上開規定，對於本院駁回再審聲請之裁定，不得抗告
    ，附此敘明。
六、依刑事訴訟法第434條第1項，裁定如主文。
中　　華　　民　　國　　111 　年　　5 　　月　　5 　　日
                  刑事第十五庭  審判長法  官  林龍輝
                                      法  官  吳軍良
                                      法  官  林岷奭
以上正本證明與原本無異。
不得抗告。
　　　　　　　　　　　　　　　        書記官　林慈思　　
中　　華　　民　　國　　111 　年　　5 　　月　　11　　日